【裁判字號】    89,上訴,2142
【裁判日期】    890930
【裁判案由】    違反槍砲彈藥刀械管制條例
【裁判全文】
臺灣高等法院臺中分院刑事判決                  八十九年度上訴字第二一四二號
    上  訴  人
    即  被  告  甲○○
    指定辯護人  本院公設辯護人  周君穎
    上  訴  人
    即  被  告  丙○○
    右  一  人
    選任辯護人  林開福
右上訴人等因違反槍砲彈藥刀械管制條例案件，不服臺灣台中地方法院八十九年度訴
字第七六七號中華民國八十九年九月三十日第一審判決（起訴案號：臺灣台中地方法
院檢察署八十九年度偵字第一九三六號），提起上訴，本院判決如左：
      主  文
原判決撤銷。
甲○○共同連續未經許可，製造可發射子彈具有殺傷力之玩具手槍，累犯，處有期徒
刑陸年，併科罰金新台幣貳拾伍萬元，罰金如易服勞役，以罰金總額與陸個月之日數
比例折算，扣案之改造仿ＧＬＯＣＫ手槍貳枝（槍枝管制編號分別為：000000
0000、0000000000號）、土造子彈貳顆、步槍子彈伍顆、空彈殼拾捌
顆、槍枝滑套肆枝、槍管貳枝、工業用子彈參拾顆、底火空包彈壹佰陸拾陸顆、鋼珠
壹包、火藥壹包、瓦斯噴火器壹支、瓦斯貳瓶、電源變壓器壹個、電焊槍貳支、鉗
壹座、小型砂輪機壹座、三用電錶壹個、雕刻刀壹盒、剉刀柒支、游標尺壹支、鐵槌
壹支、起子參支、鑽頭貳支、剪刀貳支、鉗子貳支、鑽石磨棒壹組、砂輪肆個、砂紙
壹包、魯班尺壹個、槍枝通條壹支、鐵刷壹支、軍用槍械百科書壹本、槍枝零件貳個
，均沒收；又共同連續未經許可，持有子彈，累犯，處有期徒刑拾月，併科罰金新台
幣伍萬元，罰金如易服勞役，以新台幣玖佰元即銀元參佰元折算壹日，扣案制式子彈
肆顆沒收。主刑部分應執行有期徒刑陸年貳月，併科罰金新台幣貳拾柒萬元，罰金如
易服勞役，以罰金總額與陸個月之日數比例折算。
丙○○共同連續未經許可，製造可發射子彈具有殺傷力之玩具手槍，處有期徒刑伍年
拾月，併科罰金新台幣貳拾伍萬元，罰金如易服勞役，以罰金總額與陸個月之日數比
例折算，扣案之之改造仿ＧＬＯＣＫ手槍貳枝（槍枝管制編號分別為：000000
0000、0000000000號）、土造子彈貳顆、步槍子彈伍顆、空彈殼拾捌
顆、槍枝滑套肆枝、槍管貳枝、工業用子彈參拾顆、底火空包彈壹佰陸拾陸顆、鋼珠
壹包、火藥壹包、瓦斯噴火器壹支、瓦斯貳瓶、電源變壓器壹個、電焊槍貳支、鉗
壹座、小型砂輪機壹座、三用電錶壹個、雕刻刀壹盒、剉刀柒支、游標尺壹支、鐵槌
壹支、起子參支、鑽頭貳支、剪刀貳支、鉗子貳支、鑽石磨棒壹組、砂輪肆個、砂紙
壹包、魯班尺壹個、槍枝通條壹支、鐵刷壹支、軍用槍械百科書壹本、槍枝零件貳個
，均沒收；又共同連續未經許可，持有子彈，處有期徒刑捌月，併科罰金新台幣伍萬
元，罰金如易服勞役，以新台幣玖佰元即銀元參佰元折算壹日，扣案制式子彈肆顆沒
；又未經許可，製造刀械，處有期徒刑陸月，併科罰金新台幣參萬元，罰金如易服勞
役，以新台幣玖佰元即銀元參佰元折算壹日，扣案武士刀壹把沒收。主刑部分應執行
有期徒刑陸年肆月，併科罰金新台幣參拾伍萬元，罰金如易服勞役，以罰金總額與陸
個月之日數比例折算。
    事  實
一、甲○○於民國（下同）八十三年間，曾因違反肅清煙毒條例及麻醉藥品管理條例
    案件，經台灣台中地方法院判處有期徒刑三年二月確定，於八十六年九月二十三
    日縮刑期滿執行完畢，竟仍不知悔改，復與丙○○共同基於製造可發射子彈具有
    殺傷力之玩具手槍及製造具有殺傷力之子彈犯意聯絡之概括犯意，自八十八年七
    月間起至八十九年一月間止，連續在台中市○區○○路一段八十九巷六之一號丙
    ○○住處內，以其等所有之鐵槌、起子、鑽頭、剪刀、鉗子、鑽石磨棒、砂輪、
    砂紙、魯班尺、槍枝通條、瓦斯、瓦斯噴火器、電焊槍、電源變壓器、鉗台、砂
    輪機、三用電錶、雕刻刀、游標尺、鐵刷等工具，並利用共同購得之槍枝滑套、
    槍管、空彈殼、底火空包彈、鋼珠、火藥等槍彈組成零件，參考丙○○所有之軍
    用器械百科書，共同：(1)、未經許可，將丙○○於八十八年七月間，在台中市○
    ○路某玩具攤所購買之仿ＧＬＯＣＫ廠半自動手槍製造之塑膠玩具手槍，更換金
    屬槍管，製造成可發射子彈具有殺傷力之手槍一枝（槍枝管制編號：00000
    00000號）。(2)、將甲○○所購買之仿ＧＬＯＣＫ廠半自動手槍製造之塑膠
    玩具手槍，更換金屬槍管，著手製造可發射子彈具有殺傷力之手槍（槍枝管制編
    號：0000000000號），惟因滑套與槍枝分離且不具撞針，故無殺傷力
    ，而製造手槍未遂。(3)、將銅條切割後再以銼刀及砂紙磨成彈頭形狀，並將黑色
    火藥填入購買玩具手槍所附贈之彈殼內，然後將彈頭與彈殼組合，製造直徑約八
    ｍｍ之具殺傷力土造子彈五顆，另其中一顆因不具殺傷力而未遂。(4)、將已擊發
    之制式口徑五．五六ｍｍ步槍彈殼五顆，加裝同口徑之銅包衣彈頭，著手製造具
    殺傷力之子彈，惟因尚未裝填底火及火藥，故不具殺傷力而未遂。
二、甲○○與丙○○二人另外基於共同概括之犯意，於八十八年七月間，未經許可，
    在台中市○區○○路一段八十九巷六之一號丙○○住處，共同連續持有，先後自
    綽號「阿田」、「阿和」等不詳真實姓名之成年男子處，分別於不詳時間交予其
    二人具有殺傷力之制式口徑九ｍｍ半自動手槍彈四顆、制式口徑０．四五吋半自
    動手槍彈二顆、制式口徑０．三八吋轉輪手槍彈二顆、制式口徑０．三八吋半自
    動手槍彈一顆。
三、丙○○另行起意，於八十九年一月中旬某日，在台中市○區○○路一段八十九巷
    六之一號住處，未經許可，自行磨製製造管制之武士刀一把。
四、嗣經內政部警政署刑事警察局偵三隊一組會同彰化縣警察局彰化分局員警於八十
    九年一月二十八日凌晨一時三十分許，持台灣台中地方法院檢察署檢察官所核發
    之搜索票，至前開台中市○區○○路一段八十九巷六之一號丙○○住處執行搜索
    而當場查獲，並扣得甲○○與丙○○二人所有之改造仿ＧＬＯＣＫ手槍二枝、土
    造子彈六顆（其中之四顆，經二次送鑑定時已試射而不存在）、步槍子彈五顆、
    制式子彈九顆（其中之五顆，經二次鑑定時已試射而不存在）、空彈殼十八顆、
    槍枝滑套四枝、槍管二枝、工業用子彈三十顆、底火空包彈一百六十九顆（其中
    之三顆，送鑑定時已拆解而不存在）、鋼珠一包、火藥一包、武士刀一把、瓦斯
    噴火器一支、瓦斯二瓶、電源變壓器一個、電焊槍二支、鉗一座、小型砂輪機
    一座、三用電錶一個、雕刻刀一盒、剉刀七支、游標尺一支、鐵槌一支、起子三
    支、鑽頭二支、剪刀二支、鉗子二支、鑽石磨棒一組、砂輪四個、砂紙一包、魯
    班尺一個、槍枝通條一支、鐵刷一支、軍用槍械百科書一本等物，另外並從甲○
    ○身上扣得槍枝零件二個。
五、案經彰化縣警察局彰化分局移送臺灣臺中地方法院檢察署檢察官偵查起訴。
    理  由
一、訊據上訴人即被告甲○○（下稱被告甲○○）固不否認與上訴人即被告丙○○（
    下稱被告丙○○）共同改造玩具手槍及子彈，惟否認有違反槍砲彈藥刀械管制條
    例之犯行，辯稱：伊所改造之玩具手槍及子彈，比較像的手槍及子彈而已，並未
    改造成具有殺傷力的手槍及子彈云云。訊據被告丙○○矢口否認其有前開犯行，
    辯稱：被查獲之槍枝、子彈、武士刀及工具等物，皆係甲○○所有，伊僅將台中
    市○○路○段八十九巷六之一號住處借給甲○○居住，當日係鄰居向伊反應該處
    出入份子複雜，伊欲前去詢問甲○○，恰警方衝進來，伊因緊張，怕脫不了關係
    ，才想要將槍藏起來，伊於警偵訊時供稱伊與甲○○共同製造槍枝、子彈及自行
    製造武士刀，是因甲○○叫伊分擔一些罪責，所以伊才會如此說，事實上伊根本
    完全未參與改造之行為，制式子彈也非伊所有云云。經查：(一)、被告丙○○於警
    訊時自承：改造ＧＬＯＣＫ廠手槍是伊於八十八年七月間至台中市○○路某玩具
    攤所購買，回家後就利用工具改造，另把改造ＧＬＯＣＫ廠手槍是被告甲○○於
    一個月前拿至伊家，與伊在伊住處利用工具共同改造，改造子彈是伊與甲○○一
    同在家中利用工具自行改造，即用銅條切割成彈頭模型，再用挫刀及砂紙磨成彈
    頭形狀，並將黑色火藥填入購買玩具手槍所附贈之彈殼內，然後將彈頭與彈殼組
    合而成，制式子彈則是一位綽號「阿田」之朋友送給伊的等語（見警局卷八十九
    年一月二十八日訊問筆錄）；其於八十九年一月二十八日、同年二月十四日、同
    年三月一日偵查時亦坦承：伊自八十八年七月份起在自由路之住宅等地，與甲○
    ○共同改造克拉克手槍及子彈，武士刀是伊於案發十多天前自己磨的，綽號「阿
    田」之朋友送給伊七顆制式子彈，其餘子彈則是伊與甲○○共同改造的等語（見
    偵查卷第二十一頁、第四十一頁反面、第五十八頁反面），核與被告甲○○迭於
    警訊、偵查及原審供陳：有殺傷力之ＧＬＯＣＫ廠手槍伊有幫丙○○做槍管後面
    之四角型部分，再由丙○○組合，更換成金屬槍管，另枝ＧＬＯＣＫ廠手槍是伊
    所購買，伊已開始做部分零件，本來想組裝金屬槍管，但無法裝成，被告丙○○
    也有拿工具將該槍黏起來，伊並與被告丙○○共同改造子彈，二顆口徑０．四五
    吋之制式子彈是一位「何武化」（後改稱「阿和」）之朋友給伊的等語大致相符
    。又被告甲○○於原審供稱：被告丙○○於偵查時曾告訴伊說他母親生病住院，
    希望能儘快交保出去探望母親，所以伊才會翻供扛下所有罪行等語（見原審第一
    ０八頁），顯見被告丙○○嗣後翻異前供，改稱：伊根本完全未參與改造槍彈之
    行為，制式子彈也非伊所有云云，無非卸責飾詞，尚難採信。證人即當日到場搜
    索及製作被告丙○○、甲○○警訊筆錄之警員吳志仁、林世明、李圳原於原審證
    稱：當時係在丙○○腰際查獲一枝改造之克拉克手槍及七顆制式子彈，丙○○後
    來在派出所有當場組合查獲需要組裝之二枝槍枝，看起來像是很熟悉槍枝結構的
    樣子，被告甲○○及丙○○被查獲後，一直由警員看管，他們二人在警訊前不可
    能有交談串供之機會，被告丙○○之警訊筆錄都是他自由意識下之陳述，有關如
    何改造槍彈都是他自己描述的等語（見原審卷第六十九頁、第八十六頁反面至第
    八十九頁），衡情苟槍枝、子彈非被告丙○○所有，則其焉會將之放在身上，又
    若被告丙○○之意係為隱匿被告甲○○之犯行，則一般人避嫌猶恐不及，焉有反
    將槍枝、子彈放在自己身上之理；再若其意並非圖為被告甲○○隱匿犯行，則正
    足以反應其係因犯罪被查獲而心虛，否則為何看見警察衝進來即想立刻藏槍；復
    參以被告丙○○亦自承其在派出所有當場組合查獲之二枝槍枝乙節，倘被告丙○
    ○對於槍枝構造不熟悉，則其當可表明而拒絕組合，然其竟熟練地組裝，顯見其
    對改造組裝槍枝甚為清楚。另徵諸被告丙○○於警訊時供陳：伊用銅條切割成彈
    頭模型，再用挫刀及砂紙磨成彈頭形狀，並將黑色火藥填入購買玩具手槍所附贈
    之彈殼內，然後將彈頭與彈殼組合而成等情，若非實際製造過子彈之人，焉會將
    製造過程描述如此明確，益證被告丙○○確有與被告甲○○共同改造扣案玩具手
    槍及子彈之行為。(二)、查扣之仿ＧＬＯＣＫ廠半自動手槍製造之塑膠玩具手槍（
    槍枝管制編號：0000000000號），係更換土造金屬槍管改造而成，機
    性性能良好，可擊發適用子彈，認具殺傷力；查扣之仿ＧＬＯＣＫ廠半自動手槍
    製造之塑膠玩具手槍（槍枝管制編號：0000000000號），係更換土造
    金屬槍管改造而成，因滑套與槍枝分離且不具撞針，故不具殺傷力；查扣之土造
    子彈六顆，經採樣試射二顆，均可擊發，認具殺傷力；查扣之步槍子彈五顆，係
    由已擊發之制式口徑五．五六ｍｍ步槍彈殼五顆，加裝同口徑之銅包衣彈頭而成
    ，因尚未裝填底火及火藥，故不具殺傷力；查扣之制式口徑九ｍｍ半自動手槍彈
    四顆、制式口徑０．四五吋半自動手槍彈二顆、制式口徑０．三八吋轉輪手槍彈
    二顆、制式口徑０．三八吋半自動手槍彈一顆（經試射），認均具殺傷力等情，
    有內政部警政署刑事警察局（下稱刑事警察局）八十九年二月十四日刑鑑字第一
    四七八一號鑑驗通知書一紙在卷可稽（見偵查卷第五十四頁），被告甲○○於原
    審辯稱：查扣步槍彈本來就有加裝同口徑之銅包衣彈頭云云，亦屬卸責之詞，尚
    難採信。(三)、查扣之仿ＧＬＯＣＫ廠半自動手槍製造之塑膠玩具手槍（槍枝管制
    編號：0000000000號），裝填擊發裝置完整，且可正常操作，若用底
    火較敏感之子彈，應可正常擊發，該槍之槍管、彈室和機槍零件均為鋼鐵或金屬
    材質，應可於射擊時承受膛壓至相當之程度，該槍有改造痕跡；查扣之仿ＧＬＯ
    ＣＫ廠半自動手槍製造之塑膠玩具手槍（槍枝管制編號：0000000000
    號），槍管和彈室部分均有改造痕跡，該槍缺乏擊針，不堪使用；送鑑之土造子
    彈四顆（因先前已試射二顆），為改造自玩具子彈或射擊後再回收彈殼之子彈，
    經試射二顆，其中一顆彈頭所具動能遠低於我國軍方彈頭致傷標準，截面動能低
    於穿透人體皮膚所需之動能，認不具殺傷力，另一顆彈頭所具動能略低於我國軍
    方彈頭致傷標準，但高於法國軍方彈頭致傷標準，截面動能則遠高於穿透人體皮
    膚所需之動能，認具殺傷力，該等子彈均有改造痕跡；查扣之步槍彈空彈五顆，
    均為我國兵工廠製造，底火皿均已擊發，彈殼內均無發射火藥，僅餘彈殼及彈頭
    ，無法擊發；送鑑之制式子彈八顆（因先前已試射一顆），經試射四顆，射擊之
    彈頭均具遠高於我國軍方彈頭致傷標準之動能，足堪軍事之用，認均具殺傷力等
    情，復有中央警察大學八十九年九月四日校科字第八九二九六四號鑑定書一份
    附卷足據（見原審卷第一三一至第一三九頁）。此外，並有改造仿ＧＬＯＣＫ手
    槍二枝、土造子彈六顆（二次送鑑定時共試射四顆）、步槍子彈五顆、空彈殼十
    八顆、槍枝滑套四枝、槍管二枝、工業用子彈三十顆、底火空包彈一百六十九顆
    （鑑定時拆解三顆）、鋼珠一包、火藥一包、瓦斯噴火器一支、瓦斯二瓶、電源
    變壓器一個、電焊槍二支、鉗一座、小型砂輪機一座、三用電錶一個、雕刻刀
    一盒、剉刀七支、游標尺一支、鐵槌一支、起子三支、鑽頭二支、剪刀二支、鉗
    子二支、鑽石磨棒一組、砂輪四個、砂紙一包、魯班尺一個、槍枝通條一支、鐵
    刷一支、軍用槍械百科書一本、槍枝零件二個等物扣案足佐。(四)、關於被告等共
    同持有制式子彈部分，被告丙○○於偵查中供陳：「有的制式子彈是在台北的朋
    友綽號阿田給我七顆」等語（見偵查卷第四十四頁），被告甲○○於原審供稱：
    「（制式子彈誰的？）四五二顆是我的，其他是丙○○的，一位叫『阿和』寄放
    的」等語（見原審卷第一０八頁反面），制式子彈九顆扣案可稽（二次鑑定時共
    試射五顆），可見該制式子彈係被告等先後於不同時間，分別向綽號「阿田」、
    「阿和」不詳實姓名者取得，而放置在在台中市○區○○路一段八十九巷六之一
    號被告丙○○住處，共同持有之。(五)、關於被告丙○○改造武士刀部分之犯行，
    已據其於偵查中迭次供陳：「（武士刀如何來？）在十多天前，我自己製造的」
    、「（武士刀是何人的？）是我的，我自己磨的」、「（武士刀何人的）我的」
    等語綦明（見偵查卷第二十一、四十四、五十九頁），被告甲○○於原審亦供稱
    ：該把武士刀屬於被告丙○○所有等語（見原審卷第一一０頁），並有扣案武士
    刀一把扣案可稽，是被告丙○○於偵查中之自白與事實相符合，自可採為證據。
    (六)、綜上所述，被告二人前開所否認與辯解，核屬事後飾卸之詞，均不足採信。
    本件事證已臻明確，被告二人之犯行均堪認定。本院依被告丙○○之辯護人
    聲請，將扣案仿ＧＬＯＣＫ廠改造手槍（槍枝管制編號：0000000000
    號）送憲兵學校鑑定是否具殺傷力，惟該校回復不受理槍枝鑑定（見本院卷第五
    十九頁），關於此部分該槍是否具殺傷力，已有刑事警察局鑑驗通知書可憑，附
    予敘明。
二、核被告甲○○、丙○○二人如事實欄一所為，均係犯槍砲彈藥刀械管制條例第十
    一條第一項未經許可製造可發射子彈具有殺傷力之玩具手槍罪、同條例第十一條
    第五項、第一項未經許可製造可發射子彈具有殺傷力之玩具手槍未遂罪、同條例
    第十二條第一項未經許可，製造子彈罪、同條例第十二條第五項、第一項未經許
    可，製造子彈未遂罪。核被告丙○○如事實欄三所為，係犯同條例第十四條第一
    項未經許可，製造刀械罪。被告二人如事實欄二所為，均係犯同條例第十二條第
    四項未經許可，持有子彈罪。被告二人就事實欄一、二之犯行，有犯意聯絡及行
    為分擔，皆為共同正犯。被告二人已著手於如事實欄一之(2)、(3)（其中一顆無殺
    傷力之子彈部分）、(4)犯罪行為之實行而不遂，為未遂犯。公訴人雖未就被告未
    經許可製造可發射子彈具有殺傷力之玩具手槍未遂罪、未經許可製造子彈未遂罪
    於法條論罪欄論及，惟該部分除製造子彈一顆未遂外，其餘於事實欄均有敘明，
    且與論以未經許可製造可發射子彈具有殺傷力之玩具手槍罪、未經許可製造子彈
    罪，分別有連續犯之裁判上一罪關係，為起訴效力所及，本院自得併予審理。被
    告二人未經許可持有發射子彈具有殺傷力之玩具手槍、未經許可持有子彈、未經
    許可持有槍彈之主要組成零件之低度行為，應分別為未經許可製造可發射子彈具
    有殺傷力之玩具手槍、未經許可製造子彈之高度行為所吸收，不另論罪。被告丙
    ○○其未經許可持有刀械之低度行為，應為未經許可製造刀械之高度行為所吸收
    ，不另論罪。按槍砲彈藥刀械管制條例第四條明定彈藥包括砲彈、子彈、炸彈和
    爆裂物，該條例第七條第一項僅列舉砲彈、炸彈和爆裂物，故該條例第七條第二
    項、第四項所稱之彈藥僅包括砲彈、炸彈和爆裂物，是未經許可持有子彈應屬該
    條例第十二條第四項所規範之範圍，而非該條例第七條第四項所規範之範圍。本
    件公訴人認被告二人持有制式子彈部分，認係犯槍砲彈藥刀械管制條例第七條第
    四項之未經許可持有彈藥罪，顯有誤會，該部分之起訴法條應予變更。被告二人
    係自八十八年七月間起至八十九年一月間止，連續約半年之時間未經許可，基於
    概括之犯意，在同一時段期間內，製造可發射子彈之槍枝及製造子彈，其等就先
    後二次製造槍枝及先後數次製造子彈之行為，均時間緊接，所犯罪名相同，顯係
    基於概括之犯意反覆為之，應分別論以連續犯，依刑法第五十六條之規定，各以
    連續未經許可製造可發射子彈具有殺傷力之玩具手槍既遂罪及連續未經許可製造
    子彈既遂罪一罪論，並加重其刑；又其等於同一時段期間內，以同一組工具製造
    改造具殺傷力之手槍及子彈，係一行為同時製造改造手槍及子彈，觸犯數罪名，
    為想像競合犯，應從一重之連續未經許可製造手槍罪處斷。被告等於事實欄二之
    未經許可持有制式子彈之多次犯行，時間接近，手段相似，係基於概括之犯意反
    覆而為，且觸犯構成要件相同之罪名，亦為連續犯，應依刑法第五十六條論以一
    罪，並加重其刑。被告甲○○所犯連續未經許可製造手槍罪，與連續未經許可持
    有子彈罪；被告丙○○所犯連續未經許可製造手槍罪，與連續未經許可持有子彈
    罪、未經許可製造刀械罪，均犯意各別，構成要件互殊，應分論併罰。公訴人認
    被告丙○○同時製造槍枝、刀械，而認為屬一行為而觸犯數罪名之想像競合關係
    ，容有誤會。被告甲○○於八十三年間，曾因違反肅清煙毒條例及麻醉藥品管理
    條例案件，經台灣台中地方法院判處有期徒刑三年二月確定，於八十六年九月二
    十三日縮刑期滿執行完畢，有本院被告全國前案紀錄表在卷可憑，其受有期徒刑
    執行完畢後，於五年以內再犯本件有期徒刑以上之罪，為累犯，應依刑法第四十
    七條之規定，遞加重其刑。
三、原審以被告罪證明確，依法論罪科刑，固非無見，惟查：被告等於同一時段期間
    內，以同一組工具，製造改造具殺傷力之手槍及子彈，係一行為觸犯數罪名，應
    論以想像競合犯，原判決認為係犯意各別，而分論併罰；被告等基於概括之犯意
    ，共同連續持有制式子彈，原判決未論以連續犯；原判決於主文欄，就被告等所
    犯各罪之主刑之後同時宣告沒收之從刑，僅於定所應執行之主刑之後，籠統地諭
    知沒收從刑；另土造子彈原扣得六顆，經二次送鑑定時共試射四顆而不存在，制
    式子彈原扣得九顆，經二次鑑定時共試射五顆而不存在，底火空包彈原扣得一百
    六十九顆，經送鑑定時拆解三顆而不存在，原判決未於事實欄內載明，玫主文欄
    關於此部分宣告沒收之數量與事實欄所記載者不符；又按槍砲彈藥刀械管制條例
    第十九條第一項就犯上開罪名，經判處有期徒刑者，應於刑之執行完畢或赦免後
    ，令入勞動場所，強制工作三年之規定，業據司法院大法官會議釋字第四百七十
    一號解釋，認為本條文不問對行為人有無預防矯治其社會危險之必要，一律宣付
    強制工作三年違憲，自解釋公布日起不予適用，改由法官審理時，依個案情節及
    是否符合比例原則，按職權決定是否宣付強制工作。查本件被告因好奇心使然而
    改造手槍，其數量非眾多，且未進而持以犯他罪，且無證據認定其有犯罪習慣或
    以犯罪為常業或因遊蕩或懶成習而犯罪之情事，核無藉宣告強制工作，以預防矯
    治其社會危險性之必要，應無宣付強制工作之必要，原判決宣告被告等均應於刑
    之執行完畢或赦免後，令入勞動場所強制工作三年，均有未洽。被告上訴意旨或
    指摘原判決量刑過重，或否認犯罪，固均無可取，惟原判決既有上述可議之處，
    自屬無可維持，應由本院撤銷改判。爰審酌被告二人之品行、製造及持有具殺傷
    力槍枝、子彈、刀械之行為，有危害社會治安之虞，其等持有槍枝、子彈及零件
    之數量，惟並未持之犯案及其等犯罪後之態度等一切情狀，分別量處如主文第二
    、三項所示之刑，並定其應執行之刑，及就併科罰金部分，均諭知易服勞役之折
    算標準，以示懲儆。扣案之改造仿ＧＬＯＣＫ手槍一枝（槍枝管制編號：000
    0000000號）、土造子彈二顆（扣得六顆，二次送鑑定時已試射四顆而不
    存在）、制式子彈四顆（原扣得九顆，經二次鑑定時已試射五顆而不存在）及武
    士刀一把，均具殺傷力而屬違禁物，應依刑法第三十八條第一項第一款之規定宣
    告沒收之。另扣案之改造仿ＧＬＯＣＫ手槍一枝（槍枝管制編號：000000
    0000號）、步槍子彈五顆、空彈殼十八顆、槍枝滑套四枝、槍管二枝、工業
    用子彈三十顆（不具彈頭，均不具殺傷力）、底火空包彈一百六十六顆（不具發
    射體，並非完整之子彈，原扣得一百六十九顆，送鑑定時已拆解三顆）、鋼珠一
    包、火藥一包、瓦斯噴火器一支、瓦斯二瓶、電源變壓器一個、電焊槍二支、鉗
    一座、小型砂輪機一座、三用電錶一個、雕刻刀一盒、剉刀七支、游標尺一支
    、鐵槌一支、起子三支、鑽頭二支、剪刀二支、鉗子二支、鑽石磨棒一組、砂輪
    四個、砂紙一包、魯班尺一個、槍枝通條一支、鐵刷一支、軍用槍械百科書一本
    、槍枝零件二個等物，均係被告二人所有供本件犯罪所用之物，業據被告二人分
    別供承在卷，該等物品應依刑法第三十八條第一項第二款之規定宣告沒收之。至
    扣案之改造空氣長槍一枝（槍枝管制編號：0000000000號）、改造仿
    ＢＥＲＥＴＴＡ手槍一枝（槍枝管制編號：0000000000號），非屬違
    禁物，亦非被告二人供本件犯罪所用之物（理由如後所述）；另土造子彈二次送
    鑑定時共試射四顆、制式子彈二次鑑定時共試射五顆、底火空包彈送鑑定時拆解
    三顆，均不再屬違禁物或供本件犯罪所用之物，故前開物品均不為沒收之諭知。
四、公訴意旨另以：被告甲○○與丙○○共同基於犯意之聯絡，未經許可，自八十八
    年七月間起，在台中市○區○○路一段八十九巷六之一號丙○○住處內，(1)、將
    被告丙○○於七十八年間，在台中市○○路所購買之玩具空氣長槍之握把改裝為
    槍托，製造成可發射子彈具有殺傷力之長槍一枝（槍枝管制編號：000000
    0000號）。(2)、將被告甲○○所有仿ＢＥＲＥＴＴＡ廠半自動手槍製造之金
    屬玩具手槍，更換金屬槍管製造成手槍（槍枝管制編號：0000000000
    號），惟因不具撞針，故無殺傷力，而製造手槍未遂。(3)、被告甲○○於事實欄
    三所載之時間、地點與參與磨製武士刀一把。因認被告甲○○、丙○○此部分亦
共同涉犯槍砲彈藥刀械管制條例第十一條第一項之罪嫌，被告甲○○亦涉犯槍砲
    彈藥刀械管制條例第十四條第一項之罪嫌。惟按犯罪事實應依證據認定之，無證
    據不得推定其犯罪事實，刑事訴訟法第一百五十四條定有明文；又認定不利於被
    告之事實，須依積極證據，苟積極證據不足為不利於被告事實之認定時，即應為
    有利於被告之認定，更不必有何有利之證據，最高法院三十年度上字第八一六號
    判例可資參照；再按槍砲彈藥刀械管制條例所謂之「製造」、「改造」槍枝，係
    指對槍枝零件予以加工，致改變其原有性能、屬性而言，如將無殺傷力之槍枝予
    以加工成為具殺傷力之槍枝即屬之，但不影響其性能、屬性之改變則不屬之。訊
    據被告甲○○、丙○○均堅決否認有此部分公訴人所指犯行，被告甲○○辯稱：
    該枝長槍是丙○○所有，伊看過他將握把加長，伊只用螺絲把長柄鎖上去而已，
    並未參與改造，另枝仿ＢＥＲＥＴＴＡ廠玩具手槍是林欣憲所有，且是他自行改
    造後再拿過來，伊並未幫他改造，武士刀則是丙○○所有，不知是誰磨製的等語
    。經查：(一)、玩具空氣長槍部分（槍枝管制編號：0000000000號）：
    被告丙○○於偵訊時供稱：土造長槍是伊於七十八年左右，以新台幣八千元之價
    格，在台中市○○路夜市所購買，伊只將柄加長而已，原先是用來打塑膠ＢＢ彈
    的等語（見偵查卷第四十四頁），核與被告甲○○先後所供：祇是把槍托加長而
    已之情節大致相符，是該枝玩具空氣長槍於購得後，僅將握柄加長而已，並不影
    響其原來之性能、屬性。且查扣之改造空氣長槍一枝，經刑事警察局鑑定雖認為
    ：係玩具空氣長槍以小型二氣化碳鋼瓶內之氣為發射動力，把經改造為槍托，機
    械性能良好，經實際試射，其單位面積動能為三一．二四焦耳／平方公分（參考
    上開刑事警察局鑑驗通知書），惟該槍為拼湊而成之玩具槍，內含槍管、槍體、
    握把，和空氣玩具槍用之壓縮氣筒，無擊發以發射火藥為動力之子彈裝置，也無
    裝填子彈之位置，係屬外型類似槍枝，但無發射功能之玩具槍，認不具殺傷力等
    情，有中央警察大學八十九年九月四日校科字第八九二九六四號鑑定書一份附
    卷可參（見原審卷第一三二頁），尚難被告二人此部分涉犯槍砲彈藥刀械管制條
    例第十一條第一項未經許可，製造可發射子彈具有殺傷力之玩具手槍罪。(二)、改
    造仿ＢＥＲＥＴＴＡ手槍一枝（槍枝管制編號：0000000000號）部分
    ：被告丙○○於警訊時供陳：該槍是林欣憲三日前拿至伊家要伊幫他組裝等語，
    其於偵查中陳稱：警方進來時，伊看到林欣憲將該枝槍拿在手上，所以認為該枝
    槍是林欣憲的等語（見偵查卷第六十頁），核與被告甲○○於原審供稱：該枝仿
    ＢＥＲＥＴＴＡ廠玩具手槍是林欣憲所有，且是他自行改造後再拿過來，其等並
    未幫他改造等情（見原審卷第一一六頁反面），互核相符。證人林欣憲於偵查及
    原審固否認該枝仿ＢＥＲＥＴＴＡ手槍為其所有云云（見偵查卷第二十頁反面；
    原審卷第一二三頁反面），但被告甲○○、丙○○二人於曾坦承共同改造其餘玩
    具手槍、子彈之情形下，竟均仍堅指該枝仿ＢＥＲＥＴＴＡ手槍係林欣憲所有，
    其等二人並未為該枝槍之改造，顯見證人林欣憲空言否認該槍為其所有，殊值存
    疑。此外，並查無其他確切證據足認該槍係被告二人所共同改造，自不能僅憑該
    槍曾更換過金屬槍管，即遽認被告二人有共同改造該枝仿ＢＥＲＥＴＴＡ手槍之
    犯行。(三)、武士刀一把部分：被告甲○○於原審固曾起初供稱：「（武士刀）因
    生銹把它磨亮，是何武化給我的，在八十七年時，在中華路成功路附近交給我，
    因我喜歡收集」等語（見原審卷第四十六反面），惟嗣後則供稱：該把武士刀係
    被告丙○○所有（見原審卷第一一０頁、第一五五頁），核與被告丙○○於偵查
    時坦承該把武士刀係伊於案發十多天前自己製造的之情相符合（見偵查卷第二十
    一頁反面），此外，並查無其他積極證據足資認定被告甲○○有共同參與製造該
    把武士刀之行為，故尚不能僅以被告甲○○曾稱該把武土刀為其所有，即遽認被
    告甲○○有共同製造武士刀之行為。(四)、綜上所述，被告甲○○辯稱：伊並無製
    造前開槍枝及武土刀之行為，被告丙○○辯稱：伊未為製造前開槍枝之行為，均
    屬可採。被告等此部分犯行尚屬不能證明，本應為無罪之諭知，然公訴人認為此
    部分與前開關於製造槍枝論罪科刑部分，有想像競合之裁判上一罪關係，故不另
    為無罪之諭知。
據上論斷，應依刑事訴訟法第三百六十九條第一項前段、第三百六十四條、第二百九
十九條第一項前段、第三百條，槍砲彈藥刀械管制條例第十一條第一項、第五項、第
十二條第一項、第四項、第五項、第十四條第一項，刑法第十一條前段、第二十八條
、第五十六條、第五十五條、第四十七條、第五十一條第五款、第七款、第四十二條
第二項、第三項、第三十八條第一項第一款、第二款，罰金罰鍰提高標準條例第二條
，判決如主文。
本案經檢察官乙○○到庭執行職務。
中      華      民      國      九十     年       四      月    二十五  日
                                  臺灣高等法院臺中分院刑事第七庭
                                        審判長法  官  林  榮  龍
                                              法  官  黃  日  隆
                                              法  官  江  錫  麟
右正本證明與原本無異。
如不服本判決應於收受送達後十日內向本院提出上訴書狀，其未述上訴之理由者並
得於提起上訴後十日內向本院補提理由書（均須按他造當事人之人數附繕本）。
                                              書記官  謝  雅  惠
中      華      民      國      九十     年       四      月    二十六  日
附錄論罪科刑法條
槍砲彈藥刀械管制條例第十一條第一項
未經許可，製造、販賣或運輸第四條第一款所稱其他可發射金屬或子彈具有殺傷力之
各式槍砲者，處五年以上有期徒刑，併科新台幣一千萬元以下罰金。
槍砲彈藥刀械管制條例第十一條第五項
第一項至第三項之未遂犯罰之。
槍砲彈藥刀械管制條例第十二條第一項
未經許可，製造、販賣或運輸子彈者，處一年以上七年以下有期徒刑，併科新台幣五
百萬元以下罰金。
槍砲彈藥刀械管制條例第十二條第四項
未經許可，持有、寄藏或意圖販賣而陳列子彈者，處五年以下有期徒刑，併科新台幣
三百萬元以下罰金。
槍砲彈藥刀械管制條例第十二條第五項
第一項至第三項之未遂犯罰之。
槍砲彈藥刀械管制條例第十四條第一項
未經許可，製造、販賣或運輸刀械者，處三年以下有期徒刑，併科新台幣一百萬元以
下罰金。                                                                Ｉ


司法院資訊處製作；財團法人民間司法改革基金會備份。
